臺灣臺中地方法院刑事判決　　　　　　　100年度訴字第511號
公　訴　人　臺灣臺中地方法院檢察署檢察官
被　　　告　張櫻鐘
指定辯護人　本院公設辯護人梁乃莉
上列被告因毒品危害防制條例案件，經檢察官提起公訴（100年
度偵字第761號），本院判決如下：
    主  文
張櫻鐘共同販賣第一級毒品，累犯，處有期徒刑拾壹年，未扣案
裝放門號0000000000號ＳＩＭ卡之ＮＯＫＩＡ牌行動
電話壹支沒收，如全部或一部不能沒收時，與鄭邱益連帶追徵其
價額，未扣案之販賣第一級毒品所得新臺幣伍佰元與鄭邱益連帶
沒收，如全部或一部不能沒收時，以其與鄭邱益財產連帶抵償之
；又共同販賣第一級毒品，累犯，處有期徒刑拾壹年，未扣案裝
放門號0000000000號ＳＩＭ卡之ＮＯＫＩＡ牌行動電
話壹支沒收，如全部或一部不能沒收時，與鄭邱益連帶追徵其價
額。主刑部分應執行有期徒刑拾貳年。
    事  實
一、張櫻鐘（綽號「肉圓」、「阿修」、「阿吉」）前因持有第
    二級毒品案件，經本院以91年度豐簡字第150號判處有期徒
    刑5月確定，因施用第二級毒品案件，經本院以91年度沙簡
    字第386號判處有期徒刑6月確定，上開案件再經本院以91年
    度聲字第3758號裁定合併定其應執行之刑為有期徒刑10月確
    定，嗣經送監執行，甫於民國93年7月8日縮刑期滿而執行完
    畢。張櫻鐘與鄭邱益（綽號「阿寶」，所涉販賣第一級毒品
    犯行，業經臺灣高等法院臺中分院以99年度上訴字第146號
    分別判處有期徒刑16年確定）均明知海洛因為毒品危害防制
    條例第2條第2項第1款所列管之第一級毒品，不得非法販賣
    ，竟共同基於販賣第一級毒品海洛因之犯意聯絡，先由張櫻
    鐘於不詳時間、地點，向真實姓名年籍不詳之人，販入數量
    不詳之第一級毒品海洛因後，再由張櫻鐘提供其所有、裝放
    有門號0000000000號SIM卡（申設人為楊文維）之NOKIA牌行
    動電話1支，供鄭邱益作為聯繫販賣第一級毒品海洛因使用
    ，共同為下列販賣第一級毒品海洛因之犯行：
  (一)鄭邱益於98年4月18日凌晨0時32分至1時10分，以門號00000
    00000號行動電話撥打其國中學姊劉玉琪（綽號「小琪」）
    所持用門號0000000000號行動電話，與劉玉琪聯繫販賣第一
    級毒品海洛因事宜，俟議妥販賣新臺幣（下同）5百元之第
    一級毒品海洛因1包予劉玉琪，並約定在鄭邱益國中同學呂
    志信位於臺中縣后里鄉（現改制為臺中市后里區；下同）梅
    里路21號住處進行交易後，張櫻鐘與鄭邱益隨即共同攜帶數
    量不詳之第一級毒品海洛因1包至上開地點，由鄭邱益將該
    包第一級毒品海洛因交付予劉玉琪，並當場向劉玉琪收取價
    金5百元。
  (二)鄭邱益於98年4月19日中午12時33分至12時36分，以門號000
    0000000號行動電話撥打劉玉琪所持用門號0000000000號行
    動電話，與劉玉琪聯繫販賣第一級毒品海洛因事宜，劉玉琪
    表示欲購買500元之第一級毒品海洛因1包，惟價金500元須
    翌日始能支付，經鄭邱益當場詢問張櫻鐘，張櫻鐘表示同意
    後，雙方即約定在劉玉琪位於臺中縣后里鄉○○路233巷2弄
    4號住處附近進行交易。鄭邱益隨即攜帶數量不詳之第一級
    毒品海洛因1包至上開地點，將該包第一級毒品海洛因交付
    予劉玉琪，惟劉玉琪仍積欠價金500元尚未清償。
二、案經臺灣臺中地方法院檢察署檢察官自動檢舉簽分偵查起訴
    。
    理  由
一、證據能力部分：
  (一)按被告以外之人於審判外之言詞或書面陳述，除法律有規定
    者外，不得作為證據。被告以外之人於審判外向法官所為之
    陳述，得為證據。被告以外之人於偵查中向檢察官所為之陳
    述，除顯有不可信之情況者外，得為證據。被告以外之人於
    審判外之陳述，雖不符前四條之規定，而經當事人於審判程
    序同意作為證據，法院審酌該言詞陳述或書面陳述作成時之
    情況，認為適當者，亦得為證據。當事人、代理人或辯護人
    於法院調查證據時，知有第159條第1項不得為證據之情形，
    而未於言詞辯論終結前聲明異議者，視為有前項之同意。刑
    事訴訟法第159條第1項、第159條之1、第159條之5分別定有
    明文。經查：
  1.證人劉玉琪、呂志信於本院98年度訴字第2752號鄭邱益違反
    毒品危害防制條例案件（下稱本院另案）審理時，證人劉玉
    琪於臺灣高等法院臺中分院99年度上訴字第146號鄭邱益違
    反毒品危害防制條例案件（下稱臺中高分院另案）審理時，
    向承審法官所為證述，雖係被告以外之人於審判外之言詞陳
    述，為傳聞證據，然其等於本院另案審理、臺中高分院另案
    審理時向法官所為證述，既經具結（本院另案卷第87、88頁
    ，臺中高分院另案卷第82頁），依刑事訴訟法第159條之1第
    1項規定，認上開證人於本院另案審理、臺中高分院另案審
    理時之證述，得採為認定本件犯罪事實所憑之證據。
  2.證人劉玉琪於偵查中向檢察官所為證述，雖係被告以外之人
    於審判外之言詞陳述，為傳聞證據，然其於偵查中向檢察官
    所為證述，既經具結（偵字第15443號卷第77頁；下稱偵卷
    ），且本院審酌該言詞陳述係由證人出於自由意識而陳述，
    又無其他證據足認該陳述有何顯不可信之情事等一切情況，
    依刑事訴訟法第159條之1第2項規定，認上開證人於偵訊中
    之證述，得採為認定本件犯罪事實所憑之證據。
  3.證人劉玉琪於警詢時之證述，雖係被告以外之人於審判外之
    言詞陳述，為傳聞證據，然被告及其辯護人於本院準備程序
    既均同意將之引為證據（本院卷第53頁），且經本院於審理
    時當庭直接提示而為合法之調查，被告及其辯護人均未於言
    詞辯論終結前聲明異議，本院復審酌該言詞陳述係由證人出
    於自由意識而陳述，並無非法取證之情況，依刑事訴訟法第
    159條之5之規定，認上開證人於警詢時之證述，應得採為認
    定本件犯罪事實所憑之證據。
  (二)再按有事實足認被告或犯罪嫌疑人有最輕本刑為3年以上有
    期徒刑之罪嫌，並危害國家安全或社會秩序情節重大，而有
    相當理由可信其通訊內容與本案有關，且不能或難以其他方
    法蒐集或調查證據者，得發通訊監察書。前項通訊監察書，
    偵查中由檢察官依司法警察機關聲請或依職權以書面記載第
    11條之事項，並敘明理由、檢附相關文件，聲請該管法院核
    發；檢察官受理申請案件，應於2小時內核復。如案情複雜
    ，得經檢察長同意延長2小時。法院於接獲檢察官核轉受理
    申請案件，應於24小時內核復。審判中由法官依職權核發。
    法官並得於通訊監察書上對執行人員為適當之指示。通訊保
    障及監察法第5條第1項第1款、第2項分別定有明文。本件承
    辦警員對於共同正犯鄭邱益所持用門號0000000000號行動電
    話實施通訊監察，前經本院核准在案，此有詳載聲監案號、
    案由、監察電話、監察對象之通訊監察書附卷可參（中縣警
    刑大偵四字第0980008509號卷第25至27頁；下稱警卷），係
    依法所為之通訊監察，應具有證據能力。又按通訊監察錄音
    之譯文，僅屬依據監聽錄音結果予以翻譯之文字，固具文書
    證據之外觀，但實際上仍應認監聽所得之錄音帶或光碟，始
    屬調查犯罪所得之證物；刑事訴訟法第165條之1第2項所稱
    之證物，如其蒐證程式合法，並經合法調查，自具證據能力
    。因此，檢察官如提出通訊監察錄音之譯文為其證據方法，
    實乃以其監聽所得之錄音帶或光碟，為調查犯罪所得之證物
    ，法院本應依刑事訴訟法第165條之1所列之方法調查，以判
    斷該錄音帶或光碟是否與通訊監察錄音之譯文相符。而監聽
    錄音製作之譯文，雖通常為偵查犯罪機關單方面製作，然若
    被告或訴訟關係人對其真實性並無爭執，經法院於審判期日
    提示譯文供當事人辨認、表示意見並為辯論者，程式自屬適
    法（最高法院95年度臺上字第295號、94年度臺上字第4665
    號判決意旨參照）。經查，本案卷內之相關電話監聽，取證
    程式未見違法情事，已如前述；而警員依監聽錄音所製作之
    通訊監察譯文，經本院提示予公訴人、被告、辯護人後，公
    訴人、被告、辯護人對於通訊監察譯文內容之真實性，並無
    爭執，揆諸前揭說明，卷附通訊監察譯文應具證據能力。
二、上開販賣第一級毒品海洛因之事實，業經被告張櫻鐘於本院
    準備程序及審理（本院卷第52、53、75、76頁）時，坦承不
    諱，復經證人劉玉琪於警詢（警卷第47至55頁）、偵訊（偵
    卷第74、75頁）、本院另案審理（本院另案卷第67至79頁）
    、臺中高分院另案審理（臺中高分院另案卷第77至80頁）時
    ，證人呂志信於本院另案審理（本院另案卷第80至85頁）時
    ，分別證述綦詳，並有鄭邱益以所持用門號0000000000號行
    動電話撥打劉玉琪所持用門號0000000000號行動電話之通訊
    監察譯文、通聯紀錄各1紙（警卷第22頁、偵卷第78頁）、
    通訊監察錄音光碟1片（置本院卷第49頁公文封內）、門號0
    000000000號行動電話申設人為楊文維之基本資料查詢單1紙
    （臺中高分院另案卷第50頁）在卷可稽，又劉玉琪於上開期
    間確有施用第一級毒品海洛因，此有尿液代號與真實姓名對
    照表、濫用藥物尿液檢驗報告各1紙（警卷第59、60頁）、
    臺灣高等法院被告前案紀錄表1份（本院卷第35頁）在卷可
    考，足徵被告之自白確與事實相符。本件事證明確，被告販
    賣第一級毒品海洛因之犯行，均堪認定。
三、論罪科刑理由：
  (一)按被告行為後，毒品危害防制條例業於98年5月20日修正公
    布，並於同月22日施行。次按行為後法律有變更時，適用行
    為時之法律，但行為後之法律有利於行為人時，適用最有利
    於行為人之法律，刑法第2條第1項定有明文。又新舊刑法關
    於刑之規定，雖同採從輕主義，而舊刑法第2條但書，係適
    用較輕之刑，刑法第2條第1項但書，係適用最有利於行為人
    之法律，既曰法律，自較刑之範圍為廣，比較時應就罪刑有
    關之共犯、未遂犯、連續犯、牽連犯、結合犯以及累犯加重
    、自首減輕、暨其他法定加減原因、與加減例等一切情形，
    綜其全部之結果，而為比較，再適用有利於行為人之法律處
    斷（最高法院24年上字第4634號判例意旨參照）。毒品危害
    防制條例第4條第1項，由「製造、運輸、販賣第一級毒品者
    ，處死刑或無期徒刑；處無期徒刑者，得併科新臺幣1千萬
    元以下罰金。」修正為「製造、運輸、販賣第一級毒品者，
    處死刑或無期徒刑；處無期徒刑者，得併科新臺幣2千萬元
    以下罰金。」另毒品危害防制條例第17條第2項增訂「犯第4
    條至第8條之罪於偵查及審判中均自白者，減輕其刑。」而
    修正前毒品危害防制條例則無此項規定。經綜合比較新、舊
    法之結果，被告既有毒品危害防制條例第17條第2項規定之
    適用（詳見理由欄三(四)），修正後之新法較有利於被告，依
    刑法第2條第1項但書規定，即應適用被告行為後之法律即毒
    品危害防制條例第4條第1項、第17條第2項之規定。
  (二)核被告所為，均係犯毒品危害防制條例第4條第1項之販賣第
    一級毒品罪。被告與鄭邱益間，就上開2次販賣第一級毒品
    之犯行，分別具有犯意聯絡及行為分擔，均為共同正犯。被
    告因販賣第一級毒品，而持有該等級毒品，其持有之低度行
    為，應為販賣之高度行為所吸收，不另論罪。被告所為2次
    販賣第一級毒品之犯行，係犯意各別、行為互殊，應予分論
    併罰。
  (三)被告前因持有第二級毒品案件，經本院以91年度豐簡字第15
    0號判處有期徒刑5月確定，因施用第二級毒品案件，經本院
    以91年度沙簡字第386號判處有期徒刑6月確定，上開案件再
    經本院以91年度聲字第3758號裁定合併定其應執行之刑為有
    期徒刑10月確定，嗣經送監執行，甫於93年7月8日縮刑期滿
    而執行完畢等情，此有臺灣臺中地方法院檢察署刑案資料查
    註紀錄表及臺灣高等法院被告前案紀錄表各1份（本院卷一
    第7、8頁）在卷可稽，其於受有期徒刑執行完畢後，5年以
    內故意再犯本件有期徒刑以上之2罪，均為累犯，除法定本
    刑為死刑、無期徒刑部分，依法不得加重外，其法定本刑為
    有期徒刑、罰金刑部分，均應依刑法第47條第1項規定，各
    加重其刑。
  (四)按毒品危害防制條例第17條第2項規定：「犯第4條至第8條
    之罪於偵查及審判中均自白者，減輕其刑。」係指偵查及審
    判中均有自白犯罪而言，故僅須被告於偵、審中均曾經自白
    ，即得認有該條項之適用，不以始終承認為必要。其中所稱
    偵查中之自白，包含向有偵查犯罪職權之司法警察（官）自
    白，以及偵查中檢察官向法院聲請羈押，於法官訊問時所為
    之自白（最高法院99年度臺上字第7665、7470、7379、6678
    號判決意旨參照）。次按毒品危害防制條例第17條第2項規
    定：「犯第4條至第8條之罪於偵查及審判中均自白者，減輕
    其刑。」係為鼓勵是類犯罪行為人悔過、自白，並期訴訟經
    濟、節約司法資源而設。一般而言，必須於偵查及審判中皆
    行自白，始有適用，缺一不可。但如檢察官未行偵訊，即依
    其他證據資料逕行起訴，致使被告無從充足此偵查中自白之
    要件，當然影響是類重罪案件被告可能得受減刑寬典處遇之
    機會與權益，無異剝奪其訴訟防禦權，難謂已經遵守憲法第
    8條所要求並保障之正當法律程序規範意旨；於此特別情形
    ，自應解為所稱偵查中自白，僅指在偵查中，經進行訊問被
    告（行為人）之查證程序，而其坦白承認者而言，不包含未
    行偵訊，即行結案、起訴之狀況。從而，就此例外情況，祇
    要審判中自白，仍有上揭減刑寬典之適用，俾符合該條項規
    定之規範目的（最高法院100年度臺上字第654號判決意旨參
    照）。本件係由臺灣臺中地方法院檢察署檢察官於承辦99年
    度執字第13419號鄭邱益違反毒品危害防制條例案件（即本
    院另案及臺中高分院另案之執行案件）時，依據卷證資料認
    被告涉有共同販賣第一級毒品罪嫌，而於99年12月14日主動
    簽分偵辦，此有簽呈1紙（偵字第761號卷第13頁）在卷可佐
    。其後，承辦偵查檢察官未再行訊問被告，即依該案卷證資
    料逕行起訴被告（偵字第761號卷全卷），且被告於本院準
    備程序及審理（本院卷第52、53、75、76頁）時，均始終坦
    承上開2次販賣第一級毒品犯行，按諸前揭說明，應認本案
    仍有毒品危害防制條例第17條第2項之適用，爰依法各減輕
    其刑，並與前開加重其刑部分，依刑法第71條第1項規定，
    先加後減。再被告所為販賣第一級毒品之犯行，僅係零星之
    小額交易，未因此獲有鉅額利潤，其惡性與犯罪情節較諸大
    量走私進口或長期販賣毒品之毒販有重大差異，對社會治安
    及國民健康之危害較輕，本院衡諸上情，認其所為販賣第一
    級毒品之犯行，犯罪情狀尚非無可憫恕，雖已依毒品危害防
    制條例第17條第2項規定減輕其刑，然仍有情輕法重之嫌，
    爰均依刑法第59條規定，各酌減其刑，並依刑法第70條規定
    ，遞減之。
  (五)爰審酌被告明知毒品不僅殘害施用者自身健康，其因施用毒
    品而散盡家財、連累家人，或為購買毒品鋌而走險者，更不
    可勝計，竟為謀個人私利而販賣第一級毒品，危害社會甚鉅
    ，另考量其犯罪之手段、販賣第一級毒品之期間不長、次數
    僅有2次、數量不多、金額各僅500元，及其素行、家庭經濟
    狀況勉持之生活狀況、國中肄業之智識程度，暨犯罪後坦承
    犯行，態度尚屬良好等一切情狀，分別量處如主文所示之刑
    ，並定其應執行之刑。
  (六)按毒品危害防制條例第19條第1項規定，犯第4條之罪者，其
    供犯罪所用或因犯罪所得之財物，均沒收之，如全部或一部
    不能沒收時，追徵其價額或以其財產抵償之。但該條項並無
    如同條例第18條第1項所定「不問屬於犯人與否，沒收之」
    之明文，自屬相對沒收主義之立法。是其應沒收之物，應以
    屬被告所有者為限（最高法院95年度臺上字第305號判決意
    旨參照）。次按毒品危害防制條例第19條第1項規定性質上
    係沒收之補充規定。其屬於本條所定沒收之標的，如得以直
    接沒收者，判決主文僅宣告沒收即可，不生「追徵其價額」
    或「以其財產抵償之」問題，須沒收之標的全部或一部不能
    沒收時，始生「追徵其價額」或「以其財產抵償之」選項問
    題。而「追徵其價額」或「以其財產抵償之」係屬兩種選項
    ，分別係針對現行貨幣以外之其他財產與現行貨幣而言。亦
    即，本規定所稱「追徵其價額」者，係指所沒收之物為金錢
    以外之其他財物而無法沒收時，因其實際價值不確定，應追
    徵其價額，使其繳納與原物相當之價額，並無以其財產抵償
    之問題。倘嗣後追徵其金錢價額，不得結果而須以其財產抵
    償者，要屬行政執行機關依強制執行之法律之執行問題，即
    無不能執行之情形，自毋庸諭知「或以其財產抵償之」。如
    不能沒收之沒收標的為金錢時，因價值確定，判決主文直接
    宣告「以其財產抵償之」即可，不發生追徵價額之問題（最
    高法院99年度第5次刑事庭會議(二)決議意旨參照）。經查：
  1.未扣案裝放門號0000000000號SIM卡之NOKIA牌行動電話1支
    ，係被告所有，供其與鄭邱益販賣第一級毒品所用之物，價
    值約1,500元，此經被告於本院審理（本院卷第76頁）時，
    供承明確，應依毒品危害防制條例第19條第1項規定，宣告
    沒收，如全部或一部不能沒收時，與鄭邱益連帶追徵其價額
    。
  2.未扣案門號0000000000號SIM卡，係門號申設人楊文維所有
    ，並非被告或共同正犯鄭邱益所有之物，自不得宣告沒收。
  3.再按毒品危害防制條例第19條第1項規定，犯販賣毒品罪者
    ，其犯罪所得之財物均沒收之，係採義務沒收主義。故販賣
    毒品所得之對價，不問其中成本若干，利潤多少，均應全部
    諭知沒收，貫徹政府查禁煙毒之決心，以符立法本旨（最高
    法院91年度臺上字第2419號判決意旨參照）。又毒品危害防
    制條例第19條第1項固規定「犯第4條至第9條、第12條、第1
    3條或第14條第1項、第2項之罪者，其供犯罪所用或因犯罪
    所得之財物，均沒收之，如全部或一部不能沒收時，追徵其
    價額或以其財產抵償之。」但共同正犯之犯罪所得為新臺幣
    時，因係合併計算，且於全部或一部不能沒收時，以其財產
    抵償之，為避免執行時發生重複沒收、抵償之情形，故各共
    同正犯之間係採連帶沒收主義，於裁判時僅諭知連帶沒收，
    不得就全體共同正犯之總所得對各該共同正犯分別重複諭知
    沒收；此與罰金刑應分別諭知、分別執行者不同（最高法院
    95年度臺上字第925號判決意旨參照）。被告與鄭邱益共同
    犯事實欄一(一)所示販賣第一級毒品犯行所得之對價5百元，
    雖未扣案，仍應依上開說明及毒品危害防制條例第19條第1
    項規定，宣告連帶沒收，如全部或一部不能沒收時，以其等
    財產連帶抵償之。另被告與鄭邱益共同犯事實欄一(二)所示販
    賣第一級毒品犯行之價金5百元，劉玉琪既尚未將該5百元交
    付予被告或鄭邱益，被告與鄭邱益即無所得，自無宣告沒收
    或抵償之必要。
據上論斷，應依刑事訴訟法第299條第1項前段，毒品危害防制條
例第4條第1項、第17條第2項、第19條第1項，刑法第11條前段、
、第2條第1項但書、第28條、第47條第1項、第59條、第51條第5
款，判決如主文。
本案經檢察官黃永福到庭執行職務。
中    華    民    國   100    年    4     月    21    日
                  刑事第十五庭  審判長法  官  劉國賓
                                      法  官  許惠瑜
                                      法  官  鄭舜元
以上正本證明與原本無異。
如不服本判決應於收受判決後10日內向本院提出上訴書狀，並應
敘述具體理由；其未敘述上訴理由者，應於上訴期間屆滿後20日
內向本院補提理由書（均須按他造當事人之人數附繕本）「切勿
逕送上級法院」。
                                      書記官  黃聖心
中    華    民    國   100    年    4     月    21    日
附錄：論罪科刑法條：
毒品危害防制條例第4條
製造、運輸、販賣第一級毒品者，處死刑或無期徒刑；處無期徒
刑者，得併科新臺幣2千萬元以下罰金。
製造、運輸、販賣第二級毒品者，處無期徒刑或7年以上有期徒
刑，得併科新臺幣1千萬元以下罰金。
製造、運輸、販賣第三級毒品者，處5年以上有期徒刑，得併科
新臺幣7百萬元以下罰金。
製造、運輸、販賣第四級毒品者，處3年以上10年以下有期徒刑
，得併科新臺幣3百萬元以下罰金。
製造、運輸、販賣專供製造或施用毒品之器具者，處1年以上7年
以下有期徒刑，得併科新臺幣1百萬元以下罰金。
前五項之未遂犯罰之。